臺灣高等法院高雄分院刑事判決　　　　　九十三年度上易字第三七七號
　　上　訴　人
　　即　自訴人　信男機電企業有限公司
　　代　表　人　乙○○
　　自訴代理人　黃振銘律師
　　被　　　告　甲○○
右上訴人因自訴被告詐欺案件，不服臺灣高雄地方法院九十三年度自字第一九號中華
民國九十三年五月十九日第一審判決，提起上訴，本院判決如左：
      主      文
上訴駁回。
      理      由
一、本案經本院審理結果，認原審以不能證明被告甲○○犯罪，諭知無罪之判決，核
    無不當，應予維持，並引用原審判決書所記載之理由。
二、上訴人即自訴人信男機電企業有限公司代表人乙○○上訴意旨雖又指稱：被告坦
    承其向自訴人租用發電機時，其公司之財務即已發生困難，詎被告明知公司財務
    困難，竟仍叫租自訴人之發電機，其有屆時不付租金之不確定故意，堪可認定，
    被告迄今未償分文，連自訴人同意其每月分期清償二、三千元之條件，亦不肯洽
    商，足徵被告於承租發電機之初，即有不付租金之主觀犯意，又被告之「忠厚營
    造有限公司」於九十年九月廿四日甫完成變更登記，其資本額高達三千萬元，此
    有公司變更登記事項影本可稽，竟連三十五萬餘元之租金，皆拒絕支付，其詐欺
    犯行至為灼然，且被告所租用之發電機置放其所承攬之工程所用云云，並未見被
    告舉證證明，原審遽予採納，顯有違誤等情。
三、惟查，被告為負責人之忠厚營造有限公司，因承攬工程需用發電機，而向自訴人
    租用發電機放在工程之工地使用，嗣租期屆滿，自訴人即將被告租用之發電機取
    回轉租與光盛公司等事證，堪認被告並未對自訴人施用詐術，而自訴人之出租發
    電機與被告，與平常交易情況無異，亦難認自訴人有受詐欺而陷於錯誤，至被告
    事後未能依約給付租金，應屬民事債務不履行問題，不能以事後之未給付租金，
    而推斷被告有詐欺犯行等情，原審判決已述理由綦詳。至「忠厚營造有限公司
    」變更登記之資金額高達三千萬元，據被告指稱係其他股東所辦理，伊不知情云
    云，姑不論被告所辯，是否真實，仍不能執此謂被告為該公司向自訴人承租發電
    機之初，即有詐欺得利之不法意圖。綜上所，上訴意旨執前詞指摘原判決不當
    ，為無理由，應予駁回。
據上論斷，應依刑事訴訟法第三百六十八條、第三百七十三條，判決如主文。
中    華    民    國     九十三     年       九       月      二十一    日
                              臺灣高等法院高雄分院刑事第八庭
                                  審判長法官  洪慶鐘
                                        法官  曾玉英
                                        法官  趙文淵
右正本證明與原本無異。
不得上訴。
                                      書記官  彭筱瑗
中    華    民    國     九十三     年       九       月      二十三    日
                                                                        Ｑ
附件：
臺灣高雄地方法院刑事判決                            九十三年度自字第一九號
    自  訴  人  信男機電企業有限公司  設高雄市○鎮區○○路三五七號
    自訴代理人  黃振銘律師
    被      告  甲○○  男  四十三歲（民國○○○年○月○○○日生）
                        住高雄市○○區○○街一七三巷三十號
                        身分證統一編號：Ｅ一二七七二一五五號
右列被告因詐欺案件，經自訴人提起自訴，本院判決如左：
    主  文
甲○○無罪。
    理  由
一、自訴意旨略以：被告甲○○自稱係忠厚營造有限公司（以下簡稱忠厚公司）負責
    人，明知該公司財務不佳，竟意圖為自己不法之所有，於民國九十年七月間，在
    高雄市向自訴人佯稱忠厚公司承攬眾多營造工程，亟需租用發電機云云，自訴人
    不疑有他，遂依其囑咐，交付發電機予被告或其指定之人，詎至九十年九月底之
    發電機租金，共新台幣（下同）二十九萬五千五百七十五元整，被告均拒不支付
    ，且藏匿無蹤，催討無著，因認被告涉犯刑法第三百三十九條第二項之詐欺得利
    罪嫌。
二、按犯罪事實應依證據認定之，無證據不得認定犯罪事實；又不能證明被告犯罪者
    ，應諭知無罪之判決；刑事訴訟法第一百五十四條第二項、第三百零一條第一項
    分別定有明文。又告訴人之告訴係以使被告受刑事追訴為目的，其陳述是否與事
    實相符，仍應調查其他證據以資審認（參照最高法院五十二年台上字第一三○○
    號判例）。且按刑法第三百三十九條第一項詐欺罪之成立，以意圖為自己或第三
    人不法之所有，以詐術使人將本人或第三人之物交付為要件，若行為人所用方法
    ，不能認為詐術，亦不致使人陷於錯誤，則不得據以該罪相繩，亦經最高法院四
    十六年臺上字第二六○判例闡述甚明。
三、自訴人認被告二人涉犯右揭罪嫌無非係以：被告甲○○自稱係忠厚公司負責人，
    明知該公司財務不佳，仍於九十年七月間，在高雄市向自訴人佯稱忠厚公司承攬
    眾多營造工程，亟需租用發電機云云，使自訴人因而陷於錯誤，而將發電機交予
    被告或其指定之人，詎至九十年九月底之發電機租金，共二十九萬五千五百七十
    五元整，被告均拒不支付，且藏匿無蹤等為其論據。訊據被告固坦承有於九十年
    七月間與自訴人訂立發電機租賃契約向自訴人承租發電機使用，但至九十年九月
    底之租金，至今合計仍欠二十九萬五千五百七十五元等事實，然堅決否認有何詐
    欺之故意，辯稱：伊當時確為忠厚公司之負責人，其時公司雖然財務困難，但伊
    仍有承攬工程，因而需要發電機，後因股東不願資助資金，工程無法順利進行，
    以致於無法清償發電機之租金等語。
四、經查：被告甲○○係忠厚公司實質經營負責人，於九十年七月間忠厚公司因承攬
    工程需用發電機，被告乃向自訴人租借發電機，其期間自九十年七月三十日至九
    月三十日止，且該期間承租之發電機均放在被告所承攬工程之工地使用，未經搬
    離工地，嗣後租期屆滿且被告未給付租金，因光盛公司向自訴人公司承租發電機
    ，自訴人即將原先被告承租之發電機遷離工地，另租與光盛公司等情除具被告供
    承在卷外，並經證人陳信豪、王振儒到庭證述明確，復有信男機電企業有限公司
    發電機出租合約書一紙在卷可考，應堪信為真實。則被告既為忠厚公司之負責人
    ，忠厚公司因承攬工程需用發電機，乃由被告向自訴人承租發電機，且被告所租
    用之發電機確實是置放在工地供其所承攬之工程所用，足見被告對自訴人並未施
    用任何詐術；再者自訴人因被告經營營造公司，因承攬工程需用發電機而租借發
    電機予被告，亦與平常交易情況無異，難認係因受如何之詐欺而陷於錯誤，而交
    付發電機。衡諸前揭說明及判例意旨，足認被告未為何等詐欺犯行，自訴人認被
    告涉犯詐欺罪嫌，顯有未洽。被告雖事後未能依約給付租金，亦屬民事債務不履
    行問題，不能以事後之未給付租金，推斷被告自始即係基於詐欺犯意向自訴人佯
    稱要租用發電機。至被告雖坦承九十年七月時忠厚公司已陷入財務困難，然而企
    業經營難免財務周轉發生困難，亦不能因其財務周轉發生困難而仍繼續營運，須
    向外借貸或承租機器之行為，逕推認為係明知財務困難乃基於詐欺犯意所為。故
    苟被告初無施用詐術之行為，僅因事後經營困難確實無法挽回頹勢，以致於無法
    償還租金，亦僅為債務不履行之民事糾紛，尚難以刑法之詐欺罪相繩，附此敘明
    。
五、綜上查證，難認被告有何施用詐術之行為，自訴人亦未因被告之行為陷於錯誤，
    此外復查無其他積極證據，足認被告有何詐欺之犯行，依法自應諭知被告無罪之
    判決。
據上論斷，應依刑事訴訟法第三百四十三條、第三百零一條第一項，判決如主文。
中      華      民      國    九十三    年      五      月     十九     日
                                  臺灣高雄地方法院刑事第二庭
                                            審判長法  官    莊崑山
                                                  法  官    林靜梅
                                                  法  官    黃宣撫
右正本證明與原本無異。
如不服本判決，應於判決送達後十日內，向本院提出上訴狀。
                                                  書記官    謝文心
中      華      民      國    九十三    年      五      月    二十一 日
